臺灣高雄地方法院刑事判決　　　　　　　 94年度易字第738號
公　訴　人　臺灣高雄地方法院檢察署檢察官
被　　　告　甲○○
上列被告因違反毒品危害防制條例案件，茲經檢察官提起公訴（
94年度毒偵字第1623號）暨移送併辦（94年度毒偵字第4033號）
，本院判決如下：
   主  文
甲○○連續施用第二級毒品，處有期徒刑參月，如易科罰金，以
參佰元折算壹日。
    事  實
一、甲○○前於民國93年間，因施用毒品案件，經本院以93年度
    毒聲字第1475號裁定送觀察、勒戒後，因認無繼續施用毒品
    之傾向，於93年8 月16日，經臺灣高雄地方法院檢察署檢察
    官以93年度毒偵字第4016號為不起訴處分，並於同月25日觀
    察、勒戒執行完畢，自臺灣高雄看守所附設勒戒處所釋放。
    詎甲○○不知悔改，竟於觀察、勒戒執行完畢釋放後5 年內
    ，基於施用第二級毒品之概括犯意，先於93年12月19日22時
    許（起訴書誤載為同月20日），在其位於高雄市楠梓區○○
    ○路7 巷16弄9 號住處房間內，將第二級毒品甲基安非他命
    置於鋁箔紙上，以打火機予以點燃燒烤後，吸食含有甲基安
    非他命成分煙氣之方式，施用第二級毒品甲基安非他命乙次
    後，復於94年1 月28日16時起回溯24小時內某時許，在不詳
    地點，以不詳之方法，施用第二級毒品甲基安非他命乙次。
    嗣於93年12月20日11時35分許，為警經檢察官許可，強制甲
    ○○到案採尿送驗，以及於94年1 月28日，經警通知到場採
    尿送驗，而甲○○先後2 次採集之尿液送驗結果，均呈甲基
    安非他命陽性反應，始悉上情。
二、案經高雄市政府警察局楠梓分局報告臺灣高雄地方法院檢察
    署檢察官偵查起訴及移送併辦。
    理  由
一、訊據被告甲○○固對其於93年12月19日22時許，在住處房間
    內，將第二級毒品甲基安非他命置於鋁箔紙上，以打火機予
    以點燃燒烤後，吸食含有甲基安非他命成分煙氣之方式，施
    用第二級毒品甲基安非他命乙次之事實，坦承不諱，惟矢口
    否認其他施用第二級毒品甲基安非他命之犯行，辯稱：伊僅
    於第1 次採尿前1 日晚間，在其住處房間內施用第二級毒品
    甲基安非他命乙次，此後，伊即未曾再施用第二級毒品甲基
    他命，僅在工作時曾飲用保力達飲料云云。
二、經查：
  (一)被告於93年12月20日11時35分許，為警經檢察官許可，強制
    到案採尿後，復於94年1 月28日，經警通知到場採尿，而被
    告先後2 次為警採集之尿液檢體，經送長榮大學以酵素免疫
    分析法（EIA）及 氣相層析質譜儀（GC/MS）方 法檢驗結果
    ，均呈甲基安非他命陽性反應，此有該醫院94年1 月11日及
    同年2 月17日確認報告共2 紙，以及列管毒品人口尿液檢體
    採集送驗紀錄表（檢體編號：VＺ00000000000 號、VＺ000000
    00000 號）共2 份附卷可稽。
  (二)尿液檢驗結果之正確性受到諸多因素之影響，如檢體簽收、
    處理、分析、文件處理及各檢體驗單位所訂定之CUTOFFVALU
    E （或閾值）不同等，均會影響到最後結果之判讀，目前尿
    液中煙毒之檢驗方法分述如下：一般實驗室接到尿液煙毒檢
    驗申請時，第一步驟為利用免疫分析法做初步篩檢，如篩檢
    濃度小於CUTOFFVALUE 即判讀為陰性反應；如篩檢濃度大於
    CUTOFFVALUE ，則必須進一步做確認試驗，確認試驗方法之
    原理須異於篩檢方法之原理，確認試驗方法目前國內常用的
    方法計有免疫學分析法、TOXI-LAB（毒物層析法）、GC（氣
    體色層分析法）、GC/MS （氣體層析質譜儀分析法），依各
    實驗單位設備不同，選用方法而有不同，其精密度依次為GC
    /MS 優於GC優於TOXI-LAB（高雄醫學大學附設中和紀念醫院
    83年6 月14日函覆本院83年5 月9 日高仁刑公股字第9680號
    函參照）。再者，所謂「氣相層析質譜儀」包括「氣相層析
    儀」及「質譜儀」二部分，在「氣相層析儀」部分，其方法
    為將物質氣化後，再經分析管分離，由於各種物質之沸點及
    對管柱之吸附力不同，在經過檢測器（detector ）測 定後
    ，表現出不同的滯留時間（retension time），利用滯留時
    間來判定是何種物質；而「質譜儀」部分為檢測器，能將物
    質撞擊成碎片，記錄其質譜圖，因每個化合物之鍵結能力不
    同，故不同之物質會有其特定之質譜圖，因此在物質之判斷
    上有若指紋鑑定，因此，理論上如果扣除人為因素（例如檢
    體之間的污染）不與列計者，氣象層析質譜儀之精確度接近
    百分之百（行政院退輔會榮民總醫院83年3 月3 日函覆澎湖
    地方法院（83）北總內字第185 號函），是被告之尿液檢體
    ，經送長榮醫院以前述之酵素免疫學分析法及氣相層析質譜
    儀法交互檢驗，檢出被告尿液確含有甲基安非他命毒品之陽
    性反應，揆諸前揭說明，在排除偽陽性反應產生可能之情形
    下，足以認定被告確曾於93年12月19日22時及94年1 月28日
    16時起回溯24小時內某時許，連續施用第二級毒品甲基安非
    他命。
  (三)被告於警詢時坦承93年12月19日之施用第二級毒品甲基安非
    他命之犯行，而於本院準備程序時，則否認有任何施用第二
    級毒品甲基安非他命之犯行，嗣於本院審判期日，則又坦承
    93年12月19日之施用第二級毒品甲基安非他命犯行，其先後
    供述，反覆不一，自難採信。
  (四)被告前於93年間，因施用毒品案件，經本院以93年度毒聲字
    第1475號裁定送觀察、勒戒後，認無繼續施用毒品之傾向，
    於93年8 月25日觀察、勒戒執行完畢，自臺灣高雄看守所附
    設勒戒處所釋放等情，有臺灣高等法院被告前案紀錄表1紙
    在卷可佐，是被告先後於93年12月19日22時及94年1 月28日
    16時起回溯24小時內某時許，連續施用第二級毒品甲基安非
    他命之行為，既然均係在93年8 月25日觀察、勒戒執行完畢
    後，5 年內再犯毒品危害防制條例第10條第2 項之罪，應依
    毒品危害防制條例第23條第2 項之規定，予以處罰。
  (五)綜上所述，被告所辯不足採信，被告連續施用第二級毒品之
    犯行明確，且係於觀察勒戒執行完畢釋放後，5 年內再犯毒
    品危害防制條例第10條第2 項之罪，自應予以依法論科。
三、核被告所為，係犯毒品危害防制條例第10條第2 項之施用第
    二級毒品罪。被告持有第二級毒品後進而施用，其持有之低
    度行為應為施用之高度行為所吸收，故不另論其持有毒品罪
    。而被告於93年12月19日22時及94年1 月28日16時起回溯24
    小時內某時許，先後2 次施用第二級毒品之行為，時間緊接
    ，犯罪構成要件相同，顯係分別基於概括之犯意反覆為之，
    為連續犯，應依刑法第56條之規定以一罪論處，並應依法加
    重其刑；公訴意旨雖未就被告於94年1 月28日16時起回溯24
    小時內某時許之施用第二級毒品甲基安非他命部分，一併起
    訴，然該未經起訴部分與起訴並經本案論罪科刑部分，具有
    連續犯之裁判上一罪關係，而為起訴效力所及，本院自得併
    為審理。本院審酌被告前因施用毒品，經觀察、勒戒程序，
    由檢察官為不起訴處分確定後，仍未能戒絕毒品，再犯相同
    之罪，顯然缺乏戒絕毒品之決心，且犯後飾詞否認犯行，未
    有悔意，固不足取，惟念及被告並無任何前科紀錄，有前揭
    被告前案紀錄表1 紙在卷可參，而被告所為係自我戕害行為
    ，未損及他人等一切情狀，因認檢察官具體求刑有期徒刑8
    月，尚屬過重，爰量處如主文所示之刑，並諭知易科罰金之
    折算標準。
據上論斷，應依刑事訴訟法第299 條第1 項前段，毒品危害防制
條例第10條第2 項，刑法第11條前段、第56條、第41條第1 項前
段，罰金罰鍰提高標準條例第2 條，判決如主文。
本案經檢察官乙○○到庭執行職務。
中　　華　　民　　國　　94　　年　　8 　　月　　16　　日
                  刑事第十一庭  審判長法　官  徐美麗
                                      法　官  鄭詠仁
                                      法  官  高增泓
以上正本證明與原本無異。
如不服本判決，應於送達後10日內，向本院提出上訴狀。
中　　華　　民　　國　　94　　年　　8 　　月　　16　　日
                                      書記官  林慧芬
附錄本判決論罪科刑法條：
毒品危害防制條例第10條
施用第1級毒品者，處6月以上5年以下有期徒刑。
施用第2級毒品者，處3年以下有期徒刑。
